臺灣高等法院臺南分院刑事判決
                                   109年度上訴字第1108號
上  訴  人
即  被  告  石明徽






選任辯護人  蔡清河律師（扶助律師）                    
上列上訴人因毒品危害防制條例案件，不服臺灣臺南地方法院10
8年度訴字第1222號中華民國109年7月9日第一審判決（起訴案號
：臺灣臺南地方檢察署108年度偵字第4471號），提起上訴，本
院判決如下：
    主  文
上訴駁回。
    事  實
一、石明徽與黃裕詠（所犯共同販賣第三級毒品未遂罪，經原審
    判處有期徒刑1年10月確定）係朋友，2人明知硝甲西泮（Ni
    metazepam，俗稱一粒眠）、4-甲基甲基卡西酮（Mephedron
    e，俗稱喵喵，起訴意旨誤載為甲基卡西酮）、愷他命（Ket
    amine）均係毒品危害防制條例第2條第2項第3款所規定之第
    三級毒品，依法不得販賣，竟意圖營利共同基於販賣第三級
    毒品之犯意聯絡，推由石明徽以其所有如附表編號3所示之
    智慧型手機，於民國108年3月6日11時20分前某時許，在高
    雄地區某處，使用黃裕詠提供、暱稱「○○○」之帳號，在「
    微信（WeChat）」通訊軟體之「○○大學（ZZZZ圖案）各類科
    系交流版」群組內，張貼「小姐優質ap新上市 」之暗語，
    向不特定人兜售販賣第三級毒品。適員警網路巡邏時發覺上
    情，乃佯裝買家與石明徽聯繫交易事宜，達成以新台幣（下
    同）1萬元之價格，購買摻有硝甲西泮、4-甲基甲基卡西酮
    成分之咖啡包10包、愷他命1包之合意，雙方並相約碰面進
    行交易。嗣石明徽、黃裕詠於108年3月6日14時40分許，在
    臺南市○○區○○路0段0號「○○火車站」廁所內，欲交易及收取
    價金時，為曹仲廷等員警當場逮捕而販賣未遂，並查扣如附
    表所示之物。
二、案經臺南市政府警察局麻豆分局移送臺灣臺南地方檢察署檢
    察官偵查起訴。
    理  由
壹、程序事項（證據能力）
　　被告以外之人於審判外之言詞或書面陳述，依刑事訴訟法第
    159條第1項規定，原則上固無證據能力；然符合同法第159 
    條之1至之5所規定者，則例外地賦予證據能力。被告以外之
    人於審判外之陳述，雖不符刑事訴訟法第159條之1至之4規
    定，而經當事人於審判程序同意作為證據，法院審酌該言詞
    陳述或書面陳述作成時情況，認為適當者，亦得為證據，同
    法第159條之5第1項定有明文。本條立法意旨，在於確認當
    事人對於傳聞證據有處分權，得放棄反對詰問權，同意或擬
    制同意傳聞證據可作為證據，屬於證據傳聞性之解除行為，
    如法院認為適當，不論該傳聞證據是否具備刑事訴訟法第15
    9條之1至之4所定情形，均容許作為證據（最高法院106年度
    台上字第217號判決參照）。本案以下所引用被告石明徽以
    外之人於審判外之言詞或書面陳述，均經檢察官、被告石明
    徽及其辯護人於本院準備程序及審理時，表示同意作為本案
    證據（見本院卷第269至270頁、第337至338頁），本院審酌
    該等證據製作時之情況，尚無違法不當及顯不可信之情況，
    爰依旨揭規定，均認有證據能力。至於以下所引用不具傳聞
    性質之證據，因皆非違背法定程序取得之證據，依法亦均有
    證據能力。　　
貳、實體事項
一、認定事實所憑之證據及理由
　㈠上揭犯罪事實，業據被告石明徽於警詢、偵查、原審及本院
    審理時，均坦承不諱，核與證人即原審同案被告黃裕詠於警
    詢、偵查及原審供述之情節相符。並有臺南市政府警察局麻
    豆分局員警曹仲廷提出之108年3月6日、108年9月5日、108
    年9月27日職務報告3份、微信通信軟體群組（群組名稱：○○
    大學【ZZZZ圖案】各類科系交流版）發文擷圖照片3張、對
    話擷圖照片22張、對話譯文1份、查獲毒品照片7張、自願受
    搜索同意書、臺南市政府警察局麻豆分局108年3月6日搜索
    、扣押筆錄（受執行人：石明徽、黃裕詠）、扣押物品目錄
    表、扣押物品收據各2份、臺灣臺南地方檢察署108年9月18
    日電話紀錄單（見警卷第1頁、第11至32頁、第48至53頁，
    偵卷第107、109、111頁）暨扣案如附表所示之物可資佐證
    。上開警方於108年3月6日在臺南市○○區○○火車站公廁內當
    場查獲如附表編號1、2所示毒品，經鑑驗結果檢出第三級毒
    品愷他命、硝甲西泮（Nimetazepam）、4-甲基甲基卡西酮
    （Mephedrone）之成分，有高雄市立凱旋醫院108年6月25日
    高市凱醫驗字第58528號濫用藥物成品檢驗鑑定書在卷可證
    （見偵卷第77至85頁）。另經警於108年3月6日採集被告與
    黃裕詠之尿液送驗結果，被告石明徽尿液檢出愷他命及其代
    謝物，黃裕詠尿液檢出4-甲基甲基卡西酮及硝甲西泮代謝物
    ，亦有尿液採驗同意書（石明徽）、勘察採證同意書（黃裕
    詠）、送驗尿液編號與真實姓名對照表編號名冊2份、法務
    部法醫研究所108年6月25日法醫毒字第1086102527、000000
    0000號毒物化學鑑定書附卷可明（見警卷第33至34頁、第57
    至58頁，偵卷第73至75頁）。據上，被告任意性之自白，與
    事實相符，堪可採信。
　㈡按販賣毒品係違法行為，非可公然為之，且有其獨特之販售
    通路及管道，復無公定價格，容易增減分裝份量，就每次買
    賣之價量，可能隨時依雙方關係深淺、資力、需求量及對行
    情之認知、毒品純度、來源是否充裕、查緝鬆嚴、購買者被
    查獲時供述購買對象之可能風險評估等情況，而異其標準，
    非可一概而論。近年來政府為杜絕毒品之氾濫，對於施用及
    販賣毒品之查緝，無不嚴加執行，販賣毒品又係重罪，依一
    般經驗法則，販賣毒品者鋌而走險，苟非意在營利，所為何
    來？若無利可圖，衡情應無甘冒持有毒品遭查獲之極大風險
    ，無端義務為該買賣之工作。經查，被告石明徽確有為上開
    販賣第三級毒品之行為，且屬有償行為，業已認定如前，考
    量社會大眾均知買賣毒品係非法行為之客觀社會環境，被告
    石明徽亦無任何動機或與喬裝買家之員警有任何特殊情誼，
    以致願甘冒重刑而以原價或無償轉讓第三級毒品給員警，佐
    以被告石明徽於原審審理時自承：伊係因為缺錢才販賣毒品
    ，賣1萬元可以賺2千至3千元等語（見原審卷第228 頁），
    證人即同案被告黃裕詠亦於警詢及偵查中供稱其知悉被告石
    明徽欲販賣第三級毒品以牟利之行為，則依據前述積極證據
    及經驗法則綜合研判，被告石明徽應係與黃裕詠共同基於意
    圖營利之犯意而販賣如附表編號1至2所示之第三級毒品，至
    為灼然。
　㈢綜上所述，本案事證明確，被告石明徽販賣第三級毒品犯行
    ，堪予認定，應依法論罪科刑。
二、論罪
　㈠新舊法比較
　　按行為後法律有變更者，適用行為時之法律。但行為後之法
    律有利於行為人者，適用最有利於行為人之法律，刑法第2
    條第1項定有明文。被告行為後，毒品危害防制條例第4條第
    3項、第17條第2項之規定業經修正，並經總統於109年1月15
    日公布，於同年7月15日施行，修正前毒品危害防制條例第4
    條第3規定「製造、運輸、販賣第三級毒品者，處7年以上有
    期徒刑，得併科新台幣700萬元以下罰金」，修正後則規定
    「製造、運輸、販賣第三級毒品者，處7年以上有期徒刑，
    得併科新台幣1000萬元以下罰金」，經比較新舊法結果，修
    正後毒品危害防制條例第4條第3項規定雖未更動販賣第三級
    毒品罪之構成要件及得科處之法定刑種，然已將罰金刑上限
    提高，自以修正前毒品危害防制條例第4條第3項之規定對被
    告較為有利。而修正前毒品危害防制條例第17條第2項規定
    「犯第4條至第8條之罪於偵查及審判中均自白者，減輕其刑
    」，修正後則規定「犯第4條至第8條之罪於偵查及歷次審判
    中均自白者，減輕其刑」，經比較新舊法結果，修正後毒品
    危害防制條例第17條第2項規定犯販賣第三級毒品罪者，須
    於偵查及「歷次」審判中均自白，方得依該條規定減輕其刑
    ，相較於修正前除偵查中自白外，僅須於審判中曾經自白即
    可減刑之規定而言，自以修正前毒品危害防制條例第17條第
    2項之規定對被告較為有利。是依刑法第2條第1項前段規定
    ，本件自應適用被告行為時即修正前毒品危害防制條例第4
    條第3項、第17條第2項之規定論處。
　㈡按刑法上所謂警員之陷害教唆，係指行為人原無犯罪的意思
    ，純因具有司法警察權者的設計誘陷，以唆使其萌生犯意，
    待其形式上符合著手於犯罪行為的實行時，再予逮捕者而言
    。此種「陷害教唆」，因行為人原無犯罪的意思，具有司法
    警察權者復伺機逮捕，係以不正當手段入人於罪，尚難遽認
    被陷害教唆者成立犯罪。至於刑事偵查技術上所謂的「釣魚
    」者，則指對於原已犯罪或具有犯罪故意的人，司法警察於
    獲悉後為取得證據，以設計引誘的方式，佯與之為對合行為
    ，使其暴露犯罪事證，待其著手於犯罪行為的實行時，予以
    逮捕、偵辦者而言。此種「釣魚」，因屬偵查犯罪技巧的範
    疇，並未違反憲法對於基本人權的保障，且於公共利益的維
    護有其必要性，故所蒐集的證據資料，自可具有證據能力。
    換言之，因犯罪行為人主觀上原即有犯罪的意思，倘客觀上
    又已著手於犯罪行為之實行時，自得成立未遂犯（最高法院
    107年度台上字第2233號判決參照）。被告雖意圖營利而著
    手販賣上開毒品行為，然因喬裝買家之員警自始無實際與被
    告交易之真意，被告與喬裝買家之員警彼此間僅形式上就毒
    品交易達成合意，實際上並不能真正完成毒品買賣行為，然
    依上開判決意旨，被告所為已該當販賣行為之著手，應以販
    賣毒品未遂罪論處。復按愷他命與4-甲基甲基卡西酮均為毒
    品危害防制條例第2條第2項第3款所規定列管之第三級毒品
    ，故核被告所為，係犯修正前毒品危害防制條例第4條第6項
    、第3項之販賣第三級毒品未遂罪。被告因販賣而持有第三
    級毒品之行為，因本案販賣所持有如附表編號1、2所示之第
    三級毒品，參酌前述高雄市立凱旋醫院檢驗鑑定書之記載，
    因均無標準品，無法定量其純質淨重（見偵卷第77至85頁）
    ，既無證據證明本案交易如附表編號1、2所示第三級毒品之
    純質淨重達5公克以上，自未該當毒品危害防制條例第11條
    第5項持有第三級毒品純質淨重5公克以上之處罰規定，則被
    告持有該等第三級毒品之低度行為，並無為販賣之高度行為
    所吸收之情形，附此敘明。另被告與黃裕詠就上開販賣第三
    級毒品犯行，有犯意聯絡及行為分擔，為共同正犯。
  ㈢累犯加重之說明
　　被告前因攜帶兇器竊盜案件，經臺灣高雄地方法院104年度
    簡字第987號判決處有期徒刑6月，緩刑2年確定，嗣經該院
    以105年度撤緩字第28號裁定撤銷緩刑，於105年12月6日執
    行完畢，有臺灣高等法院被告前案紀錄表存卷可參，是被告
    於受徒刑之執行完畢後，5年內故意再犯本案有期徒刑以上
    之罪，為累犯。辯護人上訴意旨雖以被告構成累犯之前案為
    加重竊盜罪，與本案之犯罪類型、行為態樣、侵害法益有間
    ，罪質不同，且與本案有相當時間間隔，不得遽以認定被告
    有刑罰反應力薄弱之情形，倘再依刑法第47條第1項之規定
    加重其刑，有違罪刑相當原則等語。然依司法院釋字第775
    號解釋之解釋文及理由意旨，係指構成累犯者，不分情節，
    一律加重最低本刑，於不符合刑法第59條所定要件之情形下
    ，致生行為人所受之刑罰超過其所應負擔罪責之個案，不符
    罪刑相當原則、比例原則，於此範圍內，在刑法第47條第1
    項修正前，為避免發生上述罪刑不相當的情形，法院就該個
    案應裁量是否加重最低本刑；依此，該解釋係指個案應量處
    最低法定刑，又無法適用刑法第59條規定減輕之情形，法院
    應依此解釋意旨裁量不予加重最低本刑。然本案被告所犯販
    賣第三級毒品未遂罪，並無上開解釋文所示情形，本院認依
    刑法第47條第1項累犯規定加重其刑，並無使被告所受之刑
    罰超過其所應負擔罪責而違反罪刑相當原則、比例原則之情
    形，且經原審及本院於言詞辯論期日進行前科訊問、科刑資
    料調查，被告及其辯護人亦均就科刑範圍表示意見。是綜合
    上情，本院認為被告本案犯行，應依刑法第47條第1項規定
    加重其刑。
  ㈣刑之減輕事由
  ⒈毒品危害防制條例第17條第2項規定之適用
　　被告於警詢、偵查、原審及本院審理時，就上開販賣第三級
    毒品犯行均自白不諱，符合修正前毒品危害防制條例第17條
    第2項規定偵查及審判中均自白之要件，應依該條規定，減
    輕其刑。
  ⒉刑法第25條第2項未遂規定之適用
    本案被告販賣第三級毒品犯行，已著手於販賣第三級毒品犯
    罪行為之實行而不遂，為未遂犯，爰依刑法第25條第2項規
    定，減輕其刑，並依刑法第70條、第71條第1項規定，先依
    累犯加重，再遞減其刑。
　㈤本案不宜適用刑法第59條之說明
　　辯護人上訴意旨雖以被告係受員警以「釣魚」之誘捕偵查方
    式，始著手實施販賣毒品行為，未因此獲有犯罪所得，且所
    涉毒品數量價值非鉅，犯罪情節及對法秩序之破壞，較之大
    量批賣毒品，圖謀鉅額利益之毒梟有間，被告犯行尚未造成
    國家社會無可彌補之重大危害，倘以最輕法定刑相繩，衡其
    犯罪情狀在客觀上足以引起一般之同情，尚非不可憫恕，縱
    使量處法定最低刑度猶嫌過重，已違罪刑相當性及比例原則
    ，更致無從與毒梟等毒品大盤商之惡行有所區隔，應依刑法
    第59條減輕其刑並從輕量刑等語。惟按量刑固屬法院自由裁
    量之職權，然仍應受比例、罪刑相當原則等法則之拘束，並
    非可恣意為之，致礙及公平正義之維護，必須兼顧一般預防
    之普遍適應性與具體個案特別預防之妥當性，始稱相當。刑
    法第59條規定之酌量減輕其刑，必須犯罪另有特殊之原因與
    環境，在客觀上足以引起一般同情，認為即使予以宣告法定
    最低度刑，猶嫌過重者，始有其適用。考量第三級毒品對社
    會秩序及國民健康危害甚鉅，被告為智識健全之成年人，對
    政府嚴格查緝販賣毒品之行為，自無不知之理，而其本身即
    有施用愷他命犯行，有前引尿液採驗與法務部法醫研究所毒
    物化學鑑定書可參，對於第三級毒品戕害身心健康知之甚明
    ，且被告在本案之前，即經警於107年間實施通訊監察，查
    獲被告於107年6月間先後4次販賣第三級毒品愷他命予他人
    ，經臺灣橋頭地方檢察署（下稱橋頭地檢署）檢察官以107
    年度偵字第8870、9690號提起公訴，為臺灣橋頭地方法院（
    下稱橋頭地院）108年度訴字第58號判決應執行有期徒刑5年
    ，被告另於109年4月7日經警查獲販賣第三級毒品咖啡包未
    遂，經橋頭地檢署檢察官以109年度偵字第4316號提起公訴
    ，繫屬橋頭地院109年度訴字第316號案件審理中，被告於本
    院審理時供承該案已判處有期徒刑2年，有臺灣高等法院被
    告前案紀錄表、前開起訴書2份、橋頭地院108年度訴字第58
    號刑事判決及本院審判筆錄可稽（見本院卷第49至59頁、第
    289至298頁、第349頁），可見被告本案犯行已非初犯，先
    前已有散布毒品，禍害他人危害社會治安之行為，而本案販
    賣第三級毒品犯行，在依修正前毒品危害防制條例第17條第
    2項、刑法第25條第2項未遂規定遞減其刑後，衡酌被告之犯
    罪情節，並無判處法定最低本刑仍有情輕法重致生違反罪刑
    相當性及比例原則之情形，自無從再依刑法第59條規定酌量
    減輕其刑。
三、維持原審判決之理由
　㈠被告行為後，毒品危害防制條例第4條第3項、第17條第2項之
    規定業經修正，並經總統於109年1月15日公布，於同年7月1
    5日施行，經比較新舊法後，依刑法第2條第1項前段規定，
    本件應適用被告行為時即修正前毒品危害防制條例第4條第3
    項、第17條第2項之規定論處及減刑。原審雖未及審酌及此
    ，然既均係適用修正前毒品危害防制條例第4條第6項、第3
    項論以販賣第三級毒品未遂罪，並適用修正前同條例第17條
    第2項之規定減輕其刑，於判決結果即不生影響，爰予以補
    充說明之。
　㈡原審以被告與同案被告黃裕詠共同犯修正前毒品危害防制條
    例第4條第6項、第3項販賣第三級毒品未遂罪，事證明確，
    符合累犯規定，並依司法院釋字第775號解釋意旨，說明本
    案依刑法第47條第1項累犯規定加重其刑，並無使被告所受
    刑罰超過其所應負擔之罪責而違反罪刑相當原則、比例原則
    之情形，另適用修正前毒品危害防制條例第17條第2項偵查
    及審判中均自白及刑法第25條第2項未遂規定遞減輕其刑後
    ，審酌被告無視毒品戕害國家人力、危害社會安全甚鉅，竟
    意圖營利而販賣如附表編號1、2所示之第三級毒品，嚴重危
    害他人身體、社會秩序及國家法益，實有不該，並考量被告
    於本案參與之犯罪情節輕重、販賣之毒品數量及價格，犯後
    坦承犯行之態度，兼衡被告自陳○○肄業之智識程度、已婚（
    於本院審理時供述離婚）、無子女、另案羈押前在○○擔任職
    員、月薪約00,000元等家庭生活與經濟狀況等一切情狀，量
    處被告有期徒刑2年2月，復就沒收部分說明：⑴扣案如附表
    編號1、2所示之物，均為被告所有且係本案共同販賣之第三
    級毒品，核屬違禁物，應依刑法第38條第1項規定，宣告沒
    收（盛裝上開毒品之包裝，因與所盛裝之毒品無法析離，應
    整體視為查獲之毒品，一併沒收之），因鑑驗而耗損之毒品
    ，既已滅失，自無庸再為沒收之諭知。⑵扣案如附表編號3所
    示蘋果廠牌手機1支，係被告所有且持以犯本案共同販賣第
    三級毒品犯行之聯絡工具，亦據被告坦承在卷（並有前引手
    機通訊軟體發文與對話擷圖可證），復無刑法第38條之2第2
    項得不宣告沒收或酌減之情形，應依毒品危害防制條例第19
    條第1項規定，宣告沒收。⑶扣案之OPPO廠牌粉紅色手機1支
    ，業據原審同案被告黃裕詠於原審審理時供稱：該手機為伊
    所有，但沒有用來做本案犯罪工具之用等語（見原審卷第22
    6頁），卷內亦無積極證據證明該手機與被告本案共同販賣
    第三級毒品犯行具有關連性，且非屬違禁物，不予宣告沒收
    。核其認事用法俱無違誤，所為刑之宣告，亦係以行為人之
    責任為基礎，經審酌刑法第57條各款所列事項及其他一切情
    狀後而為，所量定之刑未逾越法定刑範圍或有何違反比例、
    公平及罪刑相當原則之情形，亦稱允當。被告上訴，指摘原
    判決適用累犯規定加重其刑，及未依刑法第59條酌減其刑，
    違法不當，為無理由，應予駁回。
據上論斷，應依刑事訴訟法第368條，判決如主文。
本案經檢察官粟威穆提起公訴，檢察官陳建弘到庭執行職務。
中　　華　　民　　國　　110 　年　　1　　月　　26　　日
                  刑事第六庭  審判長法　官  張瑛宗
                                    法　官  林坤志
                                    法　官  林逸梅
以上正本證明與原本無異。
如不服本判決應於收受送達後20日內向本院提出上訴書狀，其未
敘述上訴理由者，並得於提起上訴後20日內向本院補提理由書（
均須按他造當事人之人數附繕本）「切勿逕送上級法院」。
                                    書記官  施淑華
中　　華　　民　　國　　110 　年　　1　 月　　26　　日　
附錄：本案論罪科刑法條全文
修正前毒品危害防制條例第4條
製造、運輸、販賣第一級毒品者，處死刑或無期徒刑；處無期徒
刑者，得併科新臺幣2千萬元以下罰金。
製造、運輸、販賣第二級毒品者，處無期徒刑或7年以上有期徒
刑，得併科新臺幣1000萬元以下罰金。
製造、運輸、販賣第三級毒品者，處7年以上有期徒刑，得併科
新臺幣700萬元以下罰金。
製造、運輸、販賣第四級毒品者，處5年以上12年以下有期徒刑
，得併科新臺幣300萬元以下罰金。
製造、運輸、販賣專供製造或施用毒品之器具者，處1年以上7年
以下有期徒刑，得併科新臺幣100萬元以下罰金。
前五項之未遂犯罰之。

附表      編號 名稱 數量 鑑定之文書/ 廠牌 外觀            備註 1 愷他命 1包 高雄市立凱旋醫院108年3月12日高市凱醫驗字第58528 號濫用藥物成品檢驗鑑定書（見偵卷第77至85頁） 白色 結晶 鑑定結果，檢出第三級毒品愷他命之成分，核屬違禁物，驗餘淨重為3.730公克。 依刑法第38條第1項沒收 2 毒品咖啡包 10包  粉色 咖啡包 鑑定結果，檢出第三級毒品硝甲西泮（Nimetazepam）、4-甲基甲基卡西酮(Mephedrone)之成分，核均屬違禁物，驗餘淨重分別為：①8.523公克、②7.992公克、③8.311公克、④8.002公克、⑤7.526公克、⑥8.291公克、⑦8.233公克、⑧8.320公克、⑨8.137公克、⑩8.266公克 依刑法第38條第1項沒收 3 手機 1支 蘋果廠牌 黑色 序號：000000000000000（起訴意旨誤載為：0000000000000000） 無SIM卡 依毒品危害防制條例第19條第1項沒收